ACORDAO-COMPLETO-2541257

ACÓRDÃO 1494/2022 ATA 25/2022 - PLENÁRIO

VISTOS, relatados e discutidos estes autos de embargos de declaração opostos por Edilberto José Silva, Gamaliel Herval e Henrique Pereira Dourado ao Acórdão 1244/2022-TCU-Plenário;
ACORDAM os Ministros do Tribunal de Contas da União, reunidos em Sessão do Plenário, diante das razões expostas pelo Relator, em:
9.1. conhecer dos embargos de declaração para, no mérito, rejeitá-los, com fundamento nos artigos 32, inciso II, e 34 da Lei 8.443/1992;
9.2. declarar que a oposição de novos embargos de declaração, com caráter protelatório, não suspenderá a consumação do trânsito em julgado do Acórdão 2629/2020-TCU-Plenário e sujeitará o responsável ao pagamento da multa prevista no artigo 58 da Lei 8.443/1992 c/c o artigo 1.026, § 2º, do Novo Código de Processo Civil (Lei 13.105/2015) , na forma do artigo 298 do Regimento Interno do TCU; 
9.3. dar ciência desta deliberação aos embargantes.

Embargos de declaração contra acórdão que não negou provimento a pedido de reexame interposto pelos embargantes.

Centrais de Abastecimento de Minas Gerais S/A.

3. Interessados/Responsáveis/Recorrentes:
3.1. Responsáveis: Edilberto José Silva (XXX.578.156-XX); Gamaliel Herval (XXX.163.296-XX); Henrique Pereira Dourado (XXX.611.006-XX).
3.2. Recorrentes: Edilberto José Silva (XXX.578.156-XX); Gamaliel Herval (XXX.163.296-XX); Henrique Pereira Dourado (XXX.611.006-XX).

13.1. Ministros presentes: Ana Arraes (Presidente), Walton Alencar Rodrigues (Relator), Benjamin Zymler, Vital do Rêgo e Antonio Anastasia.
13.2. Ministros-Substitutos convocados: Augusto Sherman Cavalcanti e Marcos Bemquerer Costa.
13.3. Ministros-Substitutos presentes: André Luís de Carvalho e Weder de Oliveira.

WALTON ALENCAR RODRIGUES

Ministro Walton Alencar Rodrigues.

Trata-se de embargos de declaração opostos por Edilberto José Silva, Gamaliel Herval e Henrique Pereira Dourado ao Acórdão 1244/2022-TCU-Plenário, o qual conheceu e negou provimento a pedido de reexame interposto pelos embargantes em face do Acórdão 2629/2020-TCU-Plenário, mantido pelo Acórdão 3265/2020-TCU-Plenário, ambos sob a relatoria do E. Ministro-Substituto Weder de Oliveira, cujo teor da parte dispositiva é o seguinte:
VISTOS, relatados e discutidos estes autos de representação acerca de supostas irregularidades ocorridas no processo de concessão de uso de terreno pertencente às Centrais de Abastecimento de Minas Gerais (Ceasa/MG) feito à empresa Via Magna Construções e Empreendimentos Ltda., no ano de 2014.
ACORDAM os ministros do Tribunal de Contas da União, reunidos em sessão do Plenário, ante as razões expostas pelo relator, em:
9.1. conhecer da presente representação, satisfeitos os requisitos de admissibilidade previstos nos arts. 235 e 237, VI, do RI/TCU, para, no mérito, considerá-la parcialmente procedente;
9.2. rejeitar parcialmente as razões de justificativa apresentadas pelos Srs. Edilberto José Silva; Gamaliel Herval e Henrique Pereira Dourado;
9.3. aplicar individualmente aos Srs. Edilberto José Silva, Gamaliel Herval e Henrique Pereira Dourado a multa prevista no art. 58, II, da Lei 8.443/1992 c/c o art. 268, II, do Regimento Interno do TCU, no valor de R$ 15.000,00 (quinze mil reais) , com a fixação do prazo de 15 (quinze) dias, a contar da notificação, para que comprovem, perante este Tribunal (art. 214, III, "a", do RI/TCU) , o recolhimento da dívida aos cofres do Tesouro Nacional, atualizada monetariamente desde a data do presente acórdão até a do efetivo recolhimento, se for paga após o vencimento, na forma da legislação em vigor;
9.4. autorizar, desde logo, nos termos do art. 28, II, da Lei 8.443/1992, a cobrança judicial da dívida, caso não atendida a notificação; 
9.5. encaminhar cópia desta deliberação às Centrais de Abastecimento de Minas Gerais S.A. e à Controladoria-Geral da União;
9.6. encaminhar a decisão final ao Ministério Público junto ao Tribunal para que adote as providências que entender cabíveis.
Inconformados, os embargantes alegam omissão e contradição decorrentes de ausência de fundamento legal para manutenção da aplicação de multa aos recorrentes, atuação dos responsáveis com base em parecer jurídico. Ao final, requerem conhecimento e provimento dos embargos declaratórios, atribuição de efeitos infringentes e afastamento da multa cominada aos responsáveis.
É o relatório.

Eduardo de Albuquerque Franco (84.709/OAB-MG); Renato Campos Galuppo (90.819/OAB-MG); Rodolfo Viana Pereira (73.180/OAB-MG); Sanzio Gabriel Diniz (90330/OAB-MG) e outros.

Não atuou.

REPRESENTAÇÃO. CONTRATO DE CONCESSÃO DE USO DE TERRENO PERTENCENTE À ESTATAL CENTRAIS DE ABASTECIMENTO DE MINAS GERAIS. AUDIÊNCIA. REJEIÇÃO PARCIAL DE ALEGAÇÕES DE DEFESA. CELEBRAÇÃO IRREGULAR DE CONTRATO. MULTA. EMBARGOS DE DECLARAÇÃO. CONHECIMENTO E REJEIÇÃO. PEDIDO DE REEXAME. CONHECIMENTO. NÃO-PROVIMENTO. EMBARGOS DE DECLARAÇÃO. CONHECIMENTO. AUSÊNCIA DE ALEGADA OMISSÃO E CONTRADIÇÃO. REJEIÇÃO. TENTATIVA DE REDISCUSSÃO DO MÉRITO. CARÁTER PROTELATÓRIO DO RECURSO. DECLARAÇÃO DE QUE OPOSIÇÃO DE NOVOS EMBARGOS PROTELATÓRIOS NÃO SUSPENDERÁ O TRÂNSITO EM JULGADO DO ACÓRDÃO RECORRIDO E SUJEITARÁ O RESPONSÁVEL AO PAGAMENTO DE MULTA. CIÊNCIA.

REPRESENTAÇÃO (REPR)

Secretaria de Recursos (Serur); Secretaria de Controle Externo da Agricultura e do Meio Ambiente (SecexAmb).

Trata-se de embargos de declaração opostos por Edilberto José Silva, Gamaliel Herval e Henrique Pereira Dourado ao Acórdão 1244/2022-TCU-Plenário, o qual conheceu e negou provimento a pedido de reexame interposto pelos embargantes em face do Acórdão 2629/2020-TCU-Plenário, mantido pelo Acórdão 3265/2020-TCU-Plenário, ambos sob a relatoria do E. Ministro-Substituto Weder de Oliveira.
A deliberação inicial conheceu de representação, considerou-a parcialmente procedente e aplicou aos embargantes sanção pecuniária individual em razão de celebração de contrato de concessão de uso de imóvel pertencente às Centrais de Abastecimento de Minas Gerais (Ceasaminas) , com a empresa Via Magna Construções e Empreendimentos Ltda, no ano de 2014, ao tempo em que a estatal havia sido inclusa no Plano Nacional de Desestatização, sem que a avença fosse precedida de autorização do Conselho Nacional de Desestatização (CND) .
Inconformados, os embargantes alegam omissão e contradição decorrentes de ausência de fundamento legal para manutenção da aplicação de multa aos recorrentes, atuação dos responsáveis com base em parecer jurídico. Ao final, requerem conhecimento e provimento dos embargos declaratórios, atribuição de efeitos infringentes e afastamento da multa cominada aos responsáveis.
Feito esse resumo, decido.
Conheço dos embargos de declaração, satisfeitos os requisitos de admissibilidade estabelecidos nos artigos 32, inciso II, e 34, da Lei 8.443/1992.
No mérito, o acórdão embargado não padece dos alegados vícios de omissão e contradição da deliberação recorrida.
Consoante exposto no voto condutor da decisão fustigada, foram explicitados os fatos e os fundamentos jurídicos violados pelos recorrentes, ao aprovarem a celebração de concessão de uso do imóvel pertencente àquela estatal, a qual estava inclusa no Plano Nacional de Desestatização (PND) , sem que fosse observada autorização prévia do Conselho Nacional de Desestatização (CND) .
Foi também destacado inequívoco erro grosseiro e culpa grave na conduta dos agentes, que não poderiam ser escusados por parecer jurídico emitido pela Ceasaminas.
Sob a roupagem dos embargos declaratórios, os apelantes intentam, na verdade, a rediscussão do conteúdo probatório dos fatos e de eventual erro de julgamento, incabível na espécie recursal.
O teor dos presentes embargos deixa transparecer que a real intenção dos embargantes, ao provocarem a rediscussão de mérito da matéria decidida, é postergar a produção dos efeitos do Acórdão 2629/2020-TCU-Plenário.
Assim, ausentes as omissões e contradições alegadas, rejeito os presentes embargos.
No mais, com fundamento na jurisprudência do TCU em casos análogos, declaro que a oposição de novos embargos protelatórios não suspenderá a consumação do trânsito em julgado do Acórdão 2629/2020-TCU-Plenário e sujeitará o responsável ao pagamento da multa prevista no artigo 58 da Lei 8.443/1992 c/c o artigo 1.026, § 2º, do Novo Código de Processo Civil (Lei 13.105/2015) , na forma do artigo 298 do Regimento Interno do TCU.
Ante o exposto, voto no sentido de que o Tribunal adote a deliberação que ora submeto ao Colegiado.
TCU, Sala das Sessões, em 29 de junho de 2022.
WALTON ALENCAR RODRIGUES 
Relator